臺灣臺北地方法院民事小額判決
111年度北金小字第3號
原      告  丁文婷
被      告  余建宏
            陳嘉穗
            吳承桓
            王議敏


            劉俊宏

上列當事人間損害賠償事件，原告就本院109年度金重訴字第37
號銀行法刑事案件提起附帶民事訴訟（110年度附民字第346號）
，經刑事庭移送前來，本院於民國111年11月21日言詞辯論終結
，判決如下：
    主      文
被告余建宏、陳嘉穗、吳承桓、王議敏、劉俊宏應連帶給付原告
新臺幣5,000元，及自民國110年6月10日起至清償日止，按年息5
%計算之利息。
本判決得假執行。 
    事實及理由要領
一、按訴狀送達後，原告不得將原訴變更或追加他訴，但請求之
    擴張或減縮應受判決事項之聲明者，不在此限，民事訴訟法
    第255條第1項但書第3款定有明文。原告起訴時原聲明：「㈠
    被告應連帶給付原告新臺幣（下同）30,000元，及自起訴狀
    繕本送達翌日起至清償日止，按年息5%計算之利息。」，嗣
    變更為：「㈠被告應連帶給付原告6,000元，及自起訴狀繕本
    送達翌日起至清償日止，按年息5%計算之利息。」（見本院
    卷第401頁），再變更為：「㈠被告應連帶給付原告5,000元
    ，及自起訴狀繕本送達翌日起至清償日止，按年息5%計算之
    利息。」（見本院卷第411頁），核與上開規定相符，應予
    准許。被告余建宏、陳嘉穗、吳承桓、劉俊宏經合法通知，
    無正當理由未於最後言詞辯論期日到場，查無民事訴訟法第
    386條所列各款情形，爰依原告之聲請，由其一造辯論而為
    判決。
二、原告主張：被告余建宏、吳承桓、陳嘉穗明知未經主管機關
    許可，不得經營銀行之收受存款業務，亦不得以借款、收受
    投資或其他名義，向多數人或不特定人收受款項或吸收資金
    ，而約定或給付與本金顯不相當之紅利、利息、股息或其他
    報酬，竟共同基於非法收受投資款項之單一集合犯意聯絡，
    自民國106年9月起，一同策劃、創設「百博投資案」，並自
    同年10月起，對外宣稱其等具有專業團隊，利用外掛程式操
    作百家樂之線上博弈遊戲，獲利豐厚，而投資人得以最低新
    臺幣（下同）1,000元加入投資，每月可獲取本金70%以上之
    靜態利息，投資期間為6個月，到期保證返還本金，經換算
    之投資年報酬率為840%；此外，投資人可推薦、介紹他人加
    入投資，則可收取新進投資人首次投資金額的30%，以及次
    一期投資金額的10%，做為動態推薦獎金。其後，最低投資
    金額調整為5,000元，靜態利息則調降為每月60%，經換算之
    投資年報酬率為720%，動態推薦獎金則調降為新進投資人首
    次投資金額的25%至15%不等，以及次一期投資金額的5%［下
    稱百博投資案（舊制）］，而與投資人約定可按期固定領取
    一定比例，且係與本金顯不相當之紅利，並以新北市鶯歌區
    福德四街某租屋處做為辦公室，由被告余建宏擔任賭博操盤
    手，負責以會員投資款項進行線上博弈，並保管上址辦公室
    內儲放資金之保險箱鑰匙，且指示投資案之客服人員發佈相
    關投資訊息及會員回覆，亦負責向會員收取投資款；被告陳
    嘉穗主要負責對外推廣、招攬投資人，向會員收取投資款、
    發放獲利，並提供其所申設中華郵政股份有限公司臺北永吉
    郵局帳號00000000000000號帳戶、中國信託商業銀行股份有
    限公司松山分行帳號000000000000號帳戶、台新國際商業銀
    行股份有限公司帳號00000000000000號帳戶、第一商業銀行
    股份有限公司興雅分行帳號00000000000號帳戶，做為收受
    會員投資款之用，且負責管理該投資案之LINE群組及發布投
    資訊息、擔任該投資案對投資會員之聯絡窗口、統計並建立
    會員名單、投資金額及指定收付款帳戶等資料、彙整會員投
    資款項後轉交被告余建宏；被告吳承桓則協助被告陳嘉穗收
    取投資款、發放獲利及管理LINE群組；另被告王議敏、劉俊
    宏等人，則各加入百博投資案（舊制）後，即與被告余建宏
    等人共同基於非法收受投資款項之單一集合犯意聯絡，分別
    以在社群軟體臉書社團、其他通訊軟體群組上刊登、分享百
    博投資案（舊制）相關訊息、向他人鼓吹遊說加入投資，或
    分享投資經驗與心得等方式，對外招攬不特定人參與投資。
    嗣被告余建宏承前犯意，於107年初開始設計新的投資制度
    ，其運作內容仍以投資操作百家樂線上博弈遊戲為號召，投
    資人得以5萬元、15萬元、25萬元、35萬元為單位，加入成
    為銅、銀、金、鑽等四種等級之會員，投資期間為6個月，
    每月獲利為投資本金之50%；此外，投資人如推薦他人加入
    投資，則依照其會員等級，可獲取下線會員投資金額的10%
    、20%、30%、40%，做為動態獎金。期滿有招攬下線之會員
    ，合計可獲取投資本金300%之靜態利息及投資本金，經換算
    之投資年報酬率為600%；未招攬下線之會員，則可獲取投資
    本金200%之靜態利息及投資本金，經換算之投資年報酬率為
    400%，而與投資人約定可按期固定領取一定比例，且係與本
    金顯不相當之紅利〔下稱百博投資案（新制）〕，並自107年2
    月起，推行舊制會員卡位優惠專案，即百博投資案（舊制）
    會員得以4萬5,000元、14萬元、23萬元、32萬元等優惠價格
    ，加入成為百博投資案（新制）之銅級、銀級、金級、鑽級
    會員，嗣百博投資案（新制）自同年3月1日起正式營運。於
    此同時，被告余建宏則於107年1月25日，前往威聯網科技有
    限公司（址設高雄市○鎮區○○○路0號4樓B棟）簽約架設「百
    博BRAVO」網站，供會員登入查詢個人投資、獲利狀況，由
    被告陳嘉穗持續負責對外推廣、招攬投資人加入百博投資案
    （新制），向會員收取投資款、發放獲利，並提供前述帳戶
    做為收受會員投資款之用，亦負責管理百博投資案之LINE群
    組；被告吳承桓持續協助被告陳嘉穗收取投資款、發放獲利
    及管理LINE群組；被告余建宏持續擔任線上賭博之操盤手，
    且指示投資案之客服人員發佈相關投資訊息及會員回覆，復
    由被告余建宏於107年初，在百博投資案之餐會上，向與會
    會員講解說明百博投資案（新制）之制度內容，並提供其所
    申設桃園福林郵局帳號00000000000000號帳戶、國泰世華銀
    行信安分行帳號000000000000號帳戶、台北富邦商業銀行股
    份有限公司師大分行帳號000000000000號帳戶、臺灣銀行股
    份有限公司內壢分行帳號000000000000號帳戶，做為收受會
    員投資款之用；被告王議敏則承前犯意聯絡，持續以前開方
    式對外招攬不特定人參與投資。被告上開行為致原告受有損
    害，為此依侵權行為法律關係提起本訴請求連帶賠償等語。
    並聲明：㈠如變更後聲明所示。㈡願供擔保請准宣告假執行。
三、被告之抗辯：
　㈠被告劉俊宏答辯略以：伊並無侵害原告財產之意亦無獲利，
    伊與原告同為被害人，原告所受損害與伊無因果關係，原告
    應自行向主謀陳嘉穗等請求返還等語，做為答辯。並聲明：
    駁回原告之訴。
　㈡被告王議敏答辯略以：伊係受被告陳嘉穗等人招攬參與投資
    ，期間並無獲利亦受有損失、同為本件受害人，原告所受損
    害與伊無因果關係，向伊請求損害賠償實屬無據。並聲明：
    ㈠原告之訴駁回。㈡如受不利判決，願供擔保請准宣告免為假
    執行。
　㈢被告余建宏、陳嘉穗、吳承桓未於言詞辯論期日到場，亦未
    提出書狀作何答辯。
四、本院之判斷：
　㈠按因故意或過失，不法侵害他人之權利者，負損害賠償責任
    ；數人共同不法侵害他人之權利者，連帶負損害賠償責任。
    不能知其中孰為加害人者亦同，民法第184條第1項前段、第
    185條第1項分別定有明文。次按除法律另有規定者外，非銀
    行不得經營收受存款業務；以借款、收受投資、使加入為股
    東或其他名義，向多數人或不特定之人收受款項或吸收資金
    ，而約定或給付與本金顯不相當之紅利、利息、股息或其他
    報酬者，以收受存款論，銀行法第29條第1項、第29條之1亦
    有明文。
　㈡經查，原告主張之上開事實，業經臺灣臺北地方檢察署檢察
    官提起公訴，本院刑事庭以109年度金重訴字第37號刑事判
    決認余建宏、陳嘉穗、吳承桓共同犯銀行法第125條第1項後
    段之非法經營銀行業務，其因犯罪獲取之財物達1億元以上
    之罪，分別處有期徒刑9年10月、9年2月、8年4月；被告劉
    俊宏、王議敏共同犯銀行法第125條第1項前段之非法經營銀
    行業務，分別處有期徒刑1年6月、1年，此有上開刑事判決
    （隨卷外放）可稽，參之被告劉俊宏、王議敏所提答辯狀內
    容對前揭刑事判決並未爭執，而被告余建宏、陳嘉穗、吳承
    桓經合法通知，未於言詞辯論期日到場，亦未提出書狀作何
    聲明或陳述，依民事訴訟法第280條第3項前段準用同條第1
    項規定，視同自認，堪認原告前揭之之主張為真實。
　㈡雖被告劉俊宏、王議敏辯稱無侵害原告財產意圖、原告所受
    損害與其無因果關係云云，惟前揭銀行法規範，旨在保障社
    會投資大眾之權益，有效維護經濟金融秩序，故將此種脫法
    收受存款行為擬制規定為收受存款，依其立法趣旨，參照同
    法第1條兼有保障存款人權益之立法規範目的，亦屬保護他
    人之法律。是以倘違反銀行法上開規定，幫助非法吸收存款
    者，即屬違反保護他人之法律，而為民法第184條第2項所定
    之侵權行為（最高法院109年度台上字第3334號判決意旨參
    照）。數人對於違法行為有所認識，基於共同之意思聯絡，
    相互利用或協力，以利違法行為之實施者，就共同加害行為
    所致他人權利之損害，應負共同侵權行為之連帶賠償責任（
    最高法院109年度台上字第452號判決意旨參照）。民事上之
    共同侵權行為與刑事上之共同正犯，其構成要件並不完全相
    同，民事法上之共同侵權行為人，不以有意思聯絡為必要，
    若行為關連共同，亦足成立共同侵權行為，而應對被害人負
    連帶賠償責任（最高法院108年度台上字第21號判決、101年
    度台抗字第493號裁定意旨參照）。被告等人對其等所為違
    反銀行法行為既有所認識，復基於共同之意思聯絡，相互利
    用或協力，以利違法行為之實施，就共同加害行為所致原告
    權利之損害，自應負共同侵權行為之連帶賠償責任，是被告
    等人前揭所辯，並無可取。
　㈢從而，原告請求被告余建宏、陳嘉穗、吳承桓、王議敏、劉
    俊宏就其所受損害應負連帶賠償責任，連帶給付其新臺幣(
    下同)5,000元，及自起訴狀繕本送達翌日即110年6月10日（
    見附民卷第139頁、第141頁、第143頁、第169頁、第183頁
    ）起至清償日止，按年息5%計算之利息，即屬有據。
五、綜上所述，原告請求被告連帶給付5,000元，自起訴狀繕本
    送達翌日即110年6月10日起至清償日止，按年息5%計算之利
    息，為有理由，應予准許。　
六、本件事證已臻明確，兩造其餘攻擊防禦方法及證據，核與判
    決結果不生影響，爰不逐一論述。
七、本件係適用小額程序所為被告敗訴之判決，應依職權宣告假
    執行。又法院應依職權宣告假執行者，本毋庸原告為聲請，
    則本件原告仍聲請願供擔保宣告假執行，該聲請僅具督促法
    院職權發動之效力，爰不另為供擔保之諭知；併依職權宣告
    被告預供擔保，得免為假執行。
八、另本件係由刑事庭裁定移送民事庭之刑事附帶民事訴訟事件
    ，依刑事訴訟法第504條第2項規定，免納裁判費，且訴訟中
    亦未生其他訴訟費用，故無庸為訴訟費用負擔之諭知。
中　　華　　民　　國　　111 　年　　12　　月　　 2　　日
                  臺北簡易庭  法  官　林振芳
以上正本係照原本作成。
如不服本判決，須以違背法令為理由，應於判決送達後20日內向
本庭（臺北市○○○路0段000巷0號）提出上訴狀（須附繕本）。如
委任律師提起上訴者，應一併繳納上訴審裁判費。
中　　華　　民　　國　　111 　年　　12　　月　　2 　　日
                              書記官  賴敏慧
附錄：
一、民事訴訟法第436條之24第2項：
    對於小額程序之第一審裁判上訴或抗告，非以其違背法令為
    理由，不得為之。
二、民事訴訟法第436條之25：
    上訴狀內應記載上訴理由，表明下列各款事項：
  ㈠原判決所違背之法令及其具體內容。
  ㈡依訴訟資料可認為原判決有違背法令之具體事實。